【裁判字號】    92,重訴,345
【裁判日期】    920626
【裁判案由】    給付營運管理服務費
【裁判全文】
臺灣高雄地方法院民事裁定  九十二年度重訴字第三四五號
    聲  請  人  甲○○○○○○○○○○處理有限公司台灣分公司
    法定代理人  舒成光
    訴訟代理人  李宗德律師
                李燕玲律師
                鄒純怡律師
    相  對  人  高雄縣政府  設高雄縣鳳山市○○路○段一三二號
    法定代理人  乙○○      住.
    訴訟代理人  陳妙泉律師
右當事人間聲請裁定停止訴訟程序事件，本院裁定如左：
    主      文
聲請駁回。
    理      由
一、按仲裁協議，如一方不遵守，另行提起訴訟時，法院應依他方聲請裁定停止訴訟
    程序，並命原告於一定期間內提付仲裁，為仲裁法第四條第一項前段定有明文，
    依此規定停止訴訟之前提要件係兩造間有應為仲裁之約定。次按解釋意思表示，
    應探求當事人之真意，不得拘泥於所用之辭句，民法第九十八條定有明文。又解
    釋契約，固須探求當事人立約時之真意，不能拘泥於契約之文字，但契約文字業
    已表示當事人真意，無須別事探求者，即不得捨契約文字更為曲解；且解釋契約
    應通觀全文，不能截取書據中一二語，最高法院十七年上字第一一一八號判例、
    十九年上字第二八號判例、十九年上字第五八號判例可資參照。
二、聲請意旨略以：伊與相對人於民國八十九年六月三十日簽訂高雄縣仁武鄉垃圾焚
    化廠委託操作管理服務契約書（下稱系爭契約），其中第九章已就該契約之執行
    所生之爭議訂有仲裁協議，並就該章第9.01節至第9.05節之條文觀之，第9.01節
    記載：「甲方與乙方間對本契約之執行有爭議無法解決時，可申請調處、提出仲
    裁或訴訟。」等語，顯係就該契約執行所生爭議之解決方式為概括敘述條文，而
    第9.04節及第9.05節記載：「因合約履行之爭議，甲乙雙方之任一方均得提付仲
    裁，仲裁地應在高雄縣，依中華民國仲裁法進行。」、「如仲裁不能作出判斷或
    提起撤銷仲裁判斷之訴，甲乙雙方同意應向台灣高雄地方法院提出，以該法院為
    管轄法院，並以中華民國法律為準據法。」等語，乃係就第9.01節中所指之「仲
    裁」及「訴訟」為具體之規定，故第9.01節所稱之訴訟，係指在仲裁不能作出判
    斷而提起之訴訟或是撤銷仲裁判斷之訴訟時，而非係指於發生系爭契約執行之爭
    議時，即可選擇以訴訟方式解決，況且依該章所約定之爭議解決方式，訴訟非必
    然進行之程序。則依第九章上揭條文之排列順序及規定內容配合觀之，本件依雙
    方訂約時之真意，約定解決爭議之方式應係先依仲裁協議提付仲裁，且須限於第
    9.05節所規定之情形時，始得據以提起訴訟。本件既為系爭契約執行所生之爭議
    ，應先提付仲裁，爰本於仲裁法第四條第一項前段規定，提出妨訴抗辯權，聲請
    鈞院裁定停止訴訟程序，並命相對人就本件爭議依系爭契約規定提付仲裁等語。
三、經查，系爭契約第九章爭議調處、仲裁或訴訟，其中第9.01節約定：「甲方與乙
    方間對本契約之執行有爭議無法解決時，可申請調處、提出仲裁或訴訟。」；第
    9.04節規定：「因合約履行之爭端，甲乙雙方之任一方均得提付仲裁，仲裁地應
    在高雄縣，依中華民國仲裁法進行」；又第9.05節規定：「如仲裁不能作出判斷
    或提起撤銷仲裁判斷之訴，甲乙雙方同意應向台灣高雄地方法院提出，以該法院
    為管轄法院，並以中華民國法律為準據法。」等語，有系爭契約附卷可稽。則依
    第9.01節之文義確已載明如兩造就系爭契約之執行有爭議無法解決時，任何一造
    可選擇申請調處、或者提出仲裁、或者訴訟之其中一種方式來解決爭議，且調處
    、仲裁、訴訟三者間並無先後順序之規定。又第9.04節係約定如因合約履行爭端
    ，兩造任何一方均「得」提付仲裁，而非「應」提付仲裁，且約定仲裁地在高雄
    縣，依中華民國仲裁法進行，另將第9.01節、第9.04節與第9.05節之約定定相互
    配合以觀，第9.05節之約定，係在規定如當事人選擇以仲裁方式解決爭議而不能
    作出仲裁判斷、或提起撤銷仲裁判斷之訴之情形時，則合意由台灣高雄地方法院
    為管轄法院，及以中華民國法律為準據法，並非係指因系爭契約執行所生之爭議
    均應先提付仲裁，俟仲裁不能作出判斷時，始得提起訴訟。本件兩造有關系爭契
    約所生爭議之解決方式，係得由任何一方先行選擇申請調處，或者提付仲裁，或
    者訴訟，並經其中一方先為選定解決方式後，他方應受拘束，提付仲裁並非係訴
    訟之先行程序，更非唯一之方式，則相對人就本件爭議逕向本院提起訴訟，並無
    違反兩造之約定，故聲請人之聲請與前揭仲裁法之規定不符，應予駁回。
三、依民事訴訟法第九十五條，裁定如主文。
中      華      民      國    九十二    年      六      月    二十六    日
                              臺灣高雄地方法院民事第一庭
~B審判長法      官  林紀元
~B      法      官  蘇姿月
~B      法      官  陳月雯
如不服本裁定，須於裁定送達後十日內向本院提出抗告狀。
右正本係照原本作成。
~B      法院書記官  陳展榮
中      華      民      國    九十二    年      六      月    二十六    日


司法院資訊處製作；財團法人民間司法改革基金會備份。
